apertium-ind.morphophonemic.xfst
! Modified by : Septina Dian Larasati
! septina.larasati@gmail.com


define Cons [b|c|d|f|g|h|j|k|l|m|n|p|q|r|s|t|v|w|x|y|z];
define Consnor [b|c|d|f|g|h|j|k|l|m|n|p|q|s|t|v|w|x|y|z];
define Vow [a|i|u|e|o];
define lbraces ["^["|"["|"{"|"}"|"]"|"^"|2|"^]"];
define flgs ["@C.REDUP@" | "@D.ASPECT@" | "@D.CAP@" | "@D.DERADJ@" | "@D.DERNOUN@" | "@D.DERNUM@" | "@D.FLAG@" | "@D.MARK@" | "@D.NUM@" | "@D.OBJ@" | "@D.PERSON@" | "@D.REDUP@" | "@D.VERBVAR@" | "@D.VOICE@" | "@P.ASPECT.imperf@" | "@P.ASPECT.perf@" | "@P.CAP.on@" | "@P.DERADJ.exceed@" | "@P.DERADJ.manner@" | "@P.DERADJ.positive@" | "@P.DERADJ.sup@" | "@P.DERNOUN.abstract@" | "@P.DERNOUN.act@" | "@P.DERNOUN.actor@" | "@P.DERNOUN.bare@" | "@P.DERNOUN.ent@" | "@P.DERNOUN.theme@" | "@P.DERNUM.car@" | "@P.DERNUM.coll@" | "@P.DERNUM.frac@" | "@P.DERNUM.ord@" | "@P.DERNUM.ref@" | "@P.DERNUM.uni@" | "@P.ENCLITIC.enc@" | "@P.FLAG.bare@" | "@P.FLAG.deradj@" | "@P.FLAG.dernoun@" | "@P.FLAG.numinfl@" | "@P.FLAG.verbinfl@" | "@P.MARK.bare@" | "@P.MARK.ber@" | "@P.MARK.ke@" | "@P.MARK.on@" | "@P.MARK.pen@" | "@P.MARK.per@" | "@P.MARK.ter@" | "@P.NUM.pl@" | "@P.NUM.sg@" | "@P.OBJ.appl@" | "@P.OBJ.caus@" | "@P.PERSON.p1@" | "@P.PERSON.p2@" | "@P.PERSON.p3@" | "@P.POS.adj@" | "@P.POS.cnjcoo@" | "@P.POS.cnjsub@" | "@P.POS.det@" | "@P.POS.n@" | "@P.POS.num@" | "@P.POS.prn@" | "@P.POS.v@" | "@P.PROCLITIC.pro@" | "@P.REDUP.on@" | "@P.VERBVAR.vbhaver@" | "@P.VERBVAR.vbser@" | "@P.VOICE.av@" | "@P.VOICE.pv@" | "@R.ASPECT.imperf@" | "@R.ASPECT.perf@" | "@R.CAP.on@" | "@R.DERADJ.exceed@" | "@R.DERADJ.manner@" | "@R.DERADJ.positive@" | "@R.DERADJ.sup@" | "@R.DERNOUN@" | "@R.DERNOUN.abstract@" | "@R.DERNOUN.act@" | "@R.DERNOUN.actor@" | "@R.DERNOUN.bare@" | "@R.DERNOUN.ent@" | "@R.DERNOUN.theme@" | "@R.DERNUM.car@" | "@R.DERNUM.coll@" | "@R.DERNUM.frac@" | "@R.DERNUM.ord@" | "@R.DERNUM.ref@" | "@R.DERNUM.uni@" | "@R.FLAG.deradj@" | "@R.FLAG.dernoun@" | "@R.FLAG.numinfl@" | "@R.FLAG.verbinfl@" | "@R.MARK.bare@" | "@R.MARK.ber@" | "@R.MARK.ke@" | "@R.MARK.pen@" | "@R.MARK.per@" | "@R.MARK.ter@" | "@R.NUM.pl@" | "@R.NUM.sg@" | "@R.OBJ.appl@" | "@R.OBJ.caus@" | "@R.PERSON.p1@" | "@R.PERSON.p2@" | "@R.PERSON.p3@" | "@R.POS.adj@" | "@R.POS.cnjcoo@" | "@R.POS.cnjsub@" | "@R.POS.det@" | "@R.POS.n@" | "@R.POS.num@" | "@R.POS.prn@" | "@R.POS.v@" | "@R.REDUP.on@" | "@R.VERBVAR.vbhaver@" | "@R.VERBVAR.vbser@" | "@R.VOICE@" | "@R.VOICE.av@" | "@R.VOICE.pv@" | "@P.MARKP.toparticle@" | "@P.DERNUM.card@" | "@P.DERADJ.mimic@"];
define Upper [A|B|C|D|E|F|G|H|I|J|K|L|M|N|O|P|Q|R|S|T|U|V|W|X|Y|Z];
define Lower [a|b|c|d|e|f|g|h|i|j|k|l|m|n|o|p|q|r|s|t|u|v|w|x|y|z];


! R1-R4b merupakan aturan yang akan dijalankan setelah DG pada composition rules di akhir
define R1 %^N->n||[m e]_ lbraces* [d|c|j|[s y]];
define R2 %^N->n||[p e]_ lbraces* [d|c|j];
define R3 r%+->0||[b e] _ lbraces* [r|[Cons+ e r]];
define R4 r%+->0||[t e]_ lbraces* r;
define R6 r%+->0||[p e]_ lbraces* r;
define R7 %^N->m||[[m e]|[p e]]_ lbraces* [b|f];

! R5 adalah aturan yang akan diparalel nantinya
define R5 %^N->0||[[m e]|[p e]]_ lbraces* [l|m|n|r|y|w|t|s|p|k] ,, %^N->n g||[p e]_ lbraces* r;

! R9-R10 dikomposisi setelah R1-R4b
define R9 r %+->0||[p e]_ lbraces* [r|[Cons+ e r]];
define R10 %^N->n g e||[[m e]|[p e]]_ lbraces* Cons* Vow Cons* .#.;

! R11-R14 akan diparalel dengan R5
define R11 k->n g||[m|p] e %^N lbraces*_;
define R12 s->n y||[m|p] e %^N lbraces*_;
define R13 p->m||[m|p] e %^N lbraces*_;
define R14 t->n||[m|p] e %^N lbraces*_;

! R16-R17 menangani untuk bagian yang tidak mengalami perubahan morfofonemik
define R16 %^N->n g||[m e|p e]_ lbraces*;
define R17 %+->0||[p e r|b e r|t e r]_ lbraces*;

! D1-D3 untuk kasus dimana perlu dideklarasikan aturan tambahan untuk prefiks bertingkat
define D1 %^N->m||[m e]_[p e r %+|b e r %+];
define D2 %^N->0||[m e]_[t e r %+] ,, t e r %+->n e r||m e %^N_;
define D3 %^N->n g||[m e]_[k e] ,, k e->e||m e %^N_;

! Paralelisasi rule-rule sebelumnya yang perlu saja
define RG4 %^N->0||[m e|p e]_lbraces* [l|m|n|r|y|w|t|s|p|k] ,, %^N->n g||[p e]_ lbraces* r ,, t->n||[m|p] e %^N lbraces* _ ,, p->m||[m|p] e %^N lbraces* _ ,, s->n y||[m|p] e %^N lbraces *_ ,, k->n g||[m|p] e %^N lbraces* _;

! compose dua kategori aturan terakhir yang sudah diparalelkan
define DG D1 .o. D2 .o. D3;

!! Reduplication Capitalization
define Hyp A -> a || "-" _ ,, B -> b || "-" _ ,, C -> c || "-" _ ,, D -> d || "-" _ ,, E -> e || "-" _ ,, F -> f || "-" _ ,, G -> g || "-" _ ,, H -> h || "-" _ ,, I -> i || "-" _ ,, J -> j || "-" _ ,, K -> k || "-" _ ,, L -> l || "-" _ ,, M -> m || "-" _ ,, N -> n || "-" _ ,, O -> o || "-" _ ,, P -> p || "-" _ ,, Q -> q || "-" _ ,, R -> r || "-" _ ,, S -> s || "-" _ ,, T -> t || "-" _ ,, U -> u || "-" _ ,, V -> v || "-" _ ,, W -> w || "-" _ ,, X -> x || "-" _ ,, Y -> y || "-" _ ,, Z -> z || "-" _ ; 
!define CAP a -> A || .#. "@P.CAP.on@" [lbraces|flgs]* _ ,, b -> B || .#. "@P.CAP.on@" [lbraces|flgs]* _ ,, c -> C || .#. "@P.CAP.on@" [lbraces|flgs]* _ ,, d -> D || .#. "@P.CAP.on@" [lbraces|flgs]* _ ,, e -> E || .#. "@P.CAP.on@" [lbraces|flgs]* _ ,, f -> F || .#. "@P.CAP.on@" [lbraces|flgs]* _ ,, g -> G || .#. "@P.CAP.on@" [lbraces|flgs]* _ ,, h -> H || .#. "@P.CAP.on@" [lbraces|flgs]* _ ,, i -> I || .#. "@P.CAP.on@" [lbraces|flgs]* _ ,, j -> J || .#. "@P.CAP.on@" [lbraces|flgs]* _ ,, k -> K || .#. "@P.CAP.on@" [lbraces|flgs]* _ ,, l -> L || .#. "@P.CAP.on@" [lbraces|flgs]* _ ,, m -> M || .#. "@P.CAP.on@" [lbraces|flgs]* _ ,, n -> N || .#. "@P.CAP.on@" [lbraces|flgs]* _ ,, o -> O || .#. "@P.CAP.on@" [lbraces|flgs]* _ ,, p -> P || .#. "@P.CAP.on@" [lbraces|flgs]* _ ,, q -> Q || .#. "@P.CAP.on@" [lbraces|flgs]* _ ,, r -> R || .#. "@P.CAP.on@" [lbraces|flgs]* _ ,, s -> S || .#. [lbraces|flgs]* "@P.CAP.on@" [lbraces|flgs]* _ ,, t -> T || .#. "@P.CAP.on@" [lbraces|flgs]* _ ,, u -> U || .#. "@P.CAP.on@" [lbraces|flgs]* _ ,, v -> V || .#. "@P.CAP.on@" [lbraces|flgs]* _ ,, w -> W || .#. "@P.CAP.on@" [lbraces|flgs]* _ ,, x -> X || .#. "@P.CAP.on@" [lbraces|flgs]* _ ,, y -> Y || .#. "@P.CAP.on@" [lbraces|flgs]* _ ,, z -> Z || .#. "@P.CAP.on@" [lbraces|flgs]* _ ;
define CAP a -> A, b -> B, c -> C, d -> D, e -> E,
           f -> F, g -> G, h -> H, i -> I, j -> J,
           k -> K, l -> L, m -> M, n -> N, o -> O,
           p -> P, q -> Q, r -> R, s -> S, t -> T,
           u -> U, v -> V, w -> W, x -> X, y -> Y,
           z -> Z || .#. "@P.CAP.on@" [lbraces|flgs]* _ ;
define Exception %^K [k|p|c|t|K|P|C|T] -> 0 || [k|p|c|t|K|P|C|T] _ ,, %^K -> 0 || n g _ [k|K] ,, %^K -> 0 || m _ [p|P] ,, %^K -> 0 || n _ [c|C|t|T] ;
define Syllable %^M -> 0 || [~[Upper]|~[Lower]] _ ,, %^M -> e || [Upper|Lower]+ _ ;
define DoubleR r -> 0 || b e _ [lbraces|flgs]* r ,, r -> 0 || p e _ [lbraces|flgs]* r ,, r -> 0 || t e _ [lbraces|flgs]* r ;


! composition rules terakhir
define Morphrules DG .o. R1 .o. R2 .o. R3 .o. R4 .o. R6 .o. R7 .o. R9 .o. R10 .o. RG4 .o. R16 .o. R17 .o. Hyp .o. CAP .o. Exception .o. Syllable .o. DoubleR ;
